【裁判字號】    95,訴,442
【裁判日期】    951207
【裁判案由】    綜合所得稅
【裁判全文】
臺中高等行政法院判決
                                     95年度訴字第00442號
                              .
原      告  甲○○
訴訟代理人  張進德  會計師
被      告  財政部臺灣省中區國稅局
代  表  人  乙○○
訴訟代理人  丙○○
            丁○○
上列當事人間因綜合所得稅事件，原告不服財政部中華民國95年
6月23日台財訴字第09500225680號訴願決定（案號：第00000000
號），提起行政訴訟，本院判決如下︰
    主  文
原告之訴駁回。
訴訟費用由原告負擔。
    事  實
一、事實概要：原告民國（下同）93年度綜合所得稅結算申報，
    列報土地捐贈扣除額新臺幣（下同）37,454,855元，經被告
    所屬沙鹿稽徵所以其中坐落臺北市○○區○○段1小段161地
    號土地捐贈因係原告繼承取得，依財政部94年2月18日台財
    稅字第09404500070號令頒布之認定標準，按該筆土地公告
    現值2,632,379元之16％計算可扣除金額421,180元，核定土
    地捐贈扣除額35,243,656元，綜合所得總額47,114,300元，
    綜合所得淨額10,565,208元，補徵應納稅額751,302元。原
    告不服，申請復查未獲變更，提起訴願亦遭駁回，遂提起本
    件行政訴訟。
二、兩造之聲明：
    (一)原告聲明求為判決：
      1.訴願決定、復查決定及原處分均撤銷。
      2.訴訟費用由被告負擔。
    (二)被告聲明求為判決：駁回原告之訴。
三、兩造之陳述：
    (一)原告部分：
      1.按所得稅法第17條規定：「按前三條規定計得之個人綜
        合所得總額，減除下列免稅額及扣除額後之餘額，為個
        人之綜合所得淨額：一、免稅額‧‧‧二、扣除額‧‧
        ‧(二)列舉扣除額：1.捐贈：對於教育‧‧‧。但有關國
        防、勞軍之捐贈及對政府之捐獻，不受金額之限制。」
        。
      2.中央法規標準法第11條規定：「法律不得牴觸憲法，命
        令不得牴觸憲法或法律‧‧‧」。中華民國憲法第80條
        規定：「法官須超出黨派以外，依據法律獨立審判，不
        受任何干涉。」。
      3.原告以繼承取得坐落於臺北市○○區○○段一小段161
        地號持分1000分之105於93年11月10日無償贈與（所有
        權移轉登記日期）彰化縣員林鎮公所，並取得彰化縣員
        林鎮公所函文發文日期：中華民國93年12月29日，發文
        字號：員鎮工字第0930037892號，主旨：「台端將坐落
        臺北市○○區○○段一小段161地號土地，持分各1000
        分之105所有權無償捐贈本鎮，已於93年11月25日登記
        為本鎮所有，並取得所有權狀及土地贈與所有權移轉契
        約書。捐贈總值依遺產贈與稅法第10條規定，以本年度
        上項土地公告現值為準，謹致謝忱，並此證明。」。因
        上開土地捐贈日期於93年度完成登記移轉，故原告乃依
        所得稅法第17條規定申報為原告93年度綜合所得列舉扣
        除額項下之捐贈扣除額，且依遺產及贈與稅法第10條規
        定及受贈單位「彰化縣員林鎮公所」出具之函文，受贈
        時財產價值之計算以時價為準，而土地則以「公告土地
        現值」為準應為2,632,379元。即受贈單位既有無償獲
        贈利益2,632,379元，則相對於捐贈人即應享有同等之
        抵稅權，且依所得稅法第17條規定，對政府之捐獻不受
        金額之限制。原告實依上述法令規定提出申報綜合所得
        稅，請鈞院依行政程序法第4條規定：「行政行為應受
        法律及一般法律原則之拘束。」即依法行政原則，撤銷
        原處分。
      4.按訴願決定書第4頁第3段第4行所言「按對於個人購地
        捐贈，申報綜合所得稅捐贈列舉扣除額，其捐贈金額之
        計算，所得稅法及其施行細則並未明文規定，以往均依
        據受贈機關核發給捐贈人函件上之土地權利價值（土地
        公告現值），列報捐贈列舉扣除」。誠如上述所言所得
        稅法及其施行細則對於綜合所得稅捐贈列舉扣除規定，
        僅於所得稅法第17條規定如下：「‧‧‧1.捐贈：‧‧
        ‧。但有關國防、勞軍之捐贈及對政府之捐獻，不受金
        額之限制。」法令既已明定對政府之捐獻不受金額之限
        制，且被告亦已自述「以往均依據受贈機關核發給捐贈
        人函件上之土地權利價值（土地公告現值），列報捐贈
        列舉扣除」，是以往年度依上開 (土地公告現值)金額
        計算之捐贈扣除額皆為稅捐核課機關所認同，亦無違背
        法令之處。而被告逕以93年5月21日台財稅字第0930451
        432號函規定：「自本令發布之日起，個人以繼承之土
        地捐贈‧‧‧依本部92年6月3日台財稅字第0920452464
        號令第3點規定之標準認定之。」。即以該捐贈土地公
        告現值之16﹪計算可扣除金額，在母法未有任何修改變
        動之下，卻僅因一則函令之公布而前後課稅核認方式大
        不同。該函令明顯已加諸法律所無之限制。被告93年5
        月21日前及93年5月21日後之認定核課標準天差地別，
        差異高達84﹪，行政行為之「誠信原則」及「法律秩序
        之安定性」何在？且明顯違反信賴保護原則及行政自我
        約束原則。
      5.按遺產及贈與稅法第10條規定：「遺產及贈與財產價值
        之計算，以被繼承人死亡時或贈與時之時價為準；第一
        項所稱時下，土地以公告土地現值或評定標準價格為準
        ；房屋以評定標準價格為準。」原告所繼承本案之土地
        ，乃以繼承時土地之公告現值為土地之價值，併入遺產
        稅申報。另依土地稅法第30條規定：「土地所有權移轉
        或設定典權，其申報移轉現值之審核標準，依左列規定
        ：一、申報人於訂定契約之日起30日內申報者，以訂約
        日當期之公告土地現值為準。」亦規定以土地之公告現
        值為移轉價格。是以土地以「公告現值」乃為土地當時
        之時價，非為無據。
      6.按大法官會議釋字第218號解釋：「人民有依法律納稅
        之義務，憲法第19條定有明文。國家依法課徵所得稅時
        ，納稅義務人應自行申報，並提示各種證明所得額之帳
        簿、文據、以便稽徵機關查核。凡未自行申報或提示證
        明文件者，稽徵機關得依查得之資料或同業利潤標準，
        核定其所得額。此項推計核定方法，與憲法首開規定之
        本旨並不抵觸。惟依此項推計核定方法估計所得額時，
        應力求客觀、合理，使與納稅義務人之實際所得相當，
        以維租稅公平原則。至於個人出售房屋，未能提出交易
        時實際成交價格及原始取得之實際成本之證明文件者，
        財政部於67年4月7日所發（67）台財稅字第32252號及
        於69年5月2日所發（69）台財稅字第33523號等函釋示
        ：『一律以出售年度房屋評定價格之百分之二十計算財
        產交易所得』，不問年度、地區、經濟情況如何不同，
        概按房屋評定價格，以固定不變之百分比，推計納稅義
        務人之所得額自難切近實際，有失公平合理，且與所得
        稅法所定推計核定之意旨未盡相符，應自本解釋公布之
        日起6個月內停止適用。」。
      7.本案財政部93年5月21日台財稅字第0930451432號函釋
        ：「自本令發布之日起，個人以繼承之土地捐贈，除屬
        依本部90年5月2日台財稅字第0900452891號及93年5月2
        1日台財稅字第0930451431號令規定，不計入遺產總額
        免徵遺產稅，並不得列報捐贈當年度綜合所得稅捐贈列
        舉扣除者外，其綜合所得稅捐贈列舉扣除金額之計算，
        依本部92年6月3日台財稅字第0920452464號令第3點規
        定之標準認定之。」及財政部94年2月18日台財稅字第0
        9404500070號函釋：「93年度個人捐贈土地列報綜合所
        得稅捐贈列舉扣除金額認定標準：個人以購入之土地捐
        贈而未能提示土地取得成本確實證據，或土地係受贈或
        繼承取得者，除非屬公共設施保留地且情形特殊，經稽
        徵機關研析具體意見專案報部核定者外，其綜合所得稅
        捐贈列舉扣除金額依土地公告現值之16%計算。」之規
        定，不問年度、地區、經濟情況如何不同，概按土地公
        告現值以固定不變之百分比（16%），推計納稅義務人
        之所得額自難切近實際，有失公平合理。實已違背大法
        官會議釋字第218號之解釋。
      8.被告引用違法之解釋函令對原告課以納稅之義務，明顯
        違反租稅法定主義，嚴重損害原告權益。請求判決如訴
        之聲明。
    (二)被告部分：
      1.按「納稅義務人就下列標準扣除額或列舉扣除額擇一減
        除外，並減除特別扣除額‧‧‧(二)列舉扣除額：1．捐
        贈：對於教育、文化、公益、慈善機構或團體之捐贈總
        額最高不超過綜合所得總額百分之二十為限。但有關國
        防、勞軍之捐贈及對政府之捐獻，不受金額之限制。」
        為所得稅法第17條第1項第2款第2目之1所明定，次按「
        自93年1月1日起‧‧‧三、個人以購入之土地捐贈未能
        提具土地取得成本確實證據或土地係受贈取得者，其捐
        贈列舉扣除金額之計算，稽徵機關得依本部核定之標準
        認定之。該標準由本部各地區國稅局參照捐贈年度土地
        市場交易情形擬訂，報請本部核定。」、「個人以繼承
        之土地捐贈‧‧‧其綜合所得稅捐贈列舉扣除金額之計
        算，依本部92年6月3日台財稅字第0920452464號令第3
        點規定之標準認定之。」、「93年度個人捐贈土地列報
        綜合所得稅捐贈列舉扣除金額認定標準，個人以購入之
        土地捐贈而未能提示土地取得成本確實證據，或土地係
        受贈或繼承取得者，除非屬公共設施保留地且情形特殊
        ，經稽徵機關研析具體意見專案報部核定者外，其綜合
        所得稅捐贈列舉扣除金額依土地公告現值之16％計算。
        」為財政部92年6月3日台財稅字第0920452464號令、93
        年5月21日台財稅字第0930451432號令及94年2月18日台
        財稅字第09404500070號令所明釋。
      2.原告93年度列報土地捐贈扣除額37,454,855元，經被告
        所屬沙鹿稽徵所以其中捐贈臺北市○○區○○段1小段1
        61地號土地係原告繼承取得，依前揭財政部核定93年度
        認定標準，按該筆土地公告現值2,632,379元之16％計
        算可扣除金額421,180元，核定土地捐贈扣除額35,243,
        656元【37,454,855元-（2,632,379 -421,180元）】。
        原告主張其於93年間以繼承取得上開土地無償捐贈彰化
        縣員林鎮公所，已於93年度完成登記移轉，依遺產及贈
        與稅法第10條規定及受贈單位彰化縣員林鎮公所出具之
        函文，受贈時財產價值之計算以時價為準，土地則以公
        告現值為準，受贈單位既無償獲贈依遺產及贈與稅法規
        定之利益，相對贈與人應有同等之抵稅權云云。經被告
        復查決定以，查原告93年度將其繼承取得臺北市○○區
        ○○段1小段161地號之公共設施保留地捐贈予彰化縣員
        林鎮公所，並辦妥登記，有遺產稅免稅證明書、彰化縣
        員林鎮公所函、土地登記影本可稽，依前揭規定，原核
        定捐贈扣除額按該筆土地公告現值之16﹪計算並無不合
        ，復查後乃予維持，原告不服，提起訴願，財政部亦持
        與被告相同之論見，予以駁回。
      3.訴訟意旨略謂：原告主張其於93年間以繼承取得臺北市
        士林區○○段○○段161地號土地，無償捐贈予彰化縣員
        林鎮公所，已於93年度完成移轉登記，依遺產及贈與稅
        法第10條規定及受贈單位彰化縣員林鎮公所出具之函文
        ，受贈時財產價值之計算以時價為準，土地則以公告現
        值為準應為2,632,379元，受贈單位既有無償獲贈之利
        益2,632,379元，相對於贈與人應有同等之抵稅權，且
        所得稅法已明定對政府之捐贈不受金額之限制，被告逕
        以解釋函令加諸法律所無之限制，有違租稅公平原則云
        云。
      4.查行政解釋係在補充法令之效力，當法律有意義不明或
        不備時，或法條文字雖無明文規定，而依論理顯然含有
        其意義等情況時，均得就法律予以作解釋。按對於個人
        購地捐贈，申報綜合所得稅捐贈列舉扣除額，其捐贈金
        額之計算，所得稅法及其施行細則並未明文規定，以往
        均依據受贈機關核發給捐贈人函件上之土地權利價值（
        土地公告現值），列報捐贈列舉扣除，導致高所得者藉
        由公共設施保留地、道路用地等之市價約為土地公告現
        值16%之特性，大量購置後捐贈予政府後，再以捐贈土
        地之公告現值列報綜合所得稅捐贈列舉扣除額，以規避
        綜合所得稅負，造成租稅不公及國家巨額稅收損失。所
        得稅法第17條第1項第2款第2目列舉扣除額中，除保險
        費、購屋借款利息、房屋租金支出應於規定之限額內核
        實列報外，有關捐贈、醫藥及生育費、災害損失、財產
        交易損失等，依法均應以實際支付金額，作為列報之基
        礎，個人購地捐贈者，其捐贈金額之列報，自應以土地
        之取得成本為準，從而，財政部92年6月3日台財稅字第
        0920452464號令釋，個人以購入之土地捐贈，列舉扣除
        金額之計算，已提出土地取得成本者，以土地之取得成
        本為準；未能提出土地取得成本或土地係受贈取得者，
        依財政部參照捐贈年度土地市場交易情形核定之標準認
        定之。次按以繼承之土地（公共設施保留地）捐贈，申
        報綜合所得稅捐贈列舉扣除額，其捐贈金額之計算，如
        准其按公告土地現值申報列舉扣除額，不啻提供高所得
        者於生前購入公共設施保留地留供其繼承人避稅之租稅
        規劃空間，從而財政部93年5月21日台財稅字第0930451
        432號令釋，乃補充規定個人以繼承之土地捐贈，依財
        政部92年6月3日台財稅字第0920452464號令第3點規定
        之標準認定之。上開令釋，乃財政部基於中央財稅主管
        機關職權，就所得稅法第17條第1項第2款第2目之1捐贈
        列舉扣除金額計算之解釋，用以符合其立法意旨，並未
        增加該法條規定所無之限制；而財政部94年2月18日台
        財稅字第09404500070號令則係依上開令釋意旨，核定9
        3年度個人捐贈土地列報捐贈列舉扣除金額認定之標準
        為土地公告現值之16﹪，僅為就未能提出土地取得成本
        或土地係受贈取得者所函補充財政部92年6月3日台財稅
        字第0920452464號令第3點所釋之認定標準。本件被告
        依首揭令釋意旨及認定標準，按系爭土地公告現值之16
        %計算土地捐贈扣除額，自屬依法行政，原告所訴委無
        足採。
    理  由
一、按「個人之綜合所得稅，就個人綜合所得總額，減除免稅額
    及扣除額後之綜合所得淨額計徵之。」、「按前三條規定計
    得之個人綜合所得總額，減除下列免稅額及扣除額後之餘額
    ，為個人之綜合所得淨額：一、‧‧‧二、扣除額：納稅義
    務人就下列標準扣除額或列舉扣除額擇一減除外，並減除特
    別扣除額：(一)‧‧‧(二)列舉扣除額：1.捐贈：對於教育、文
    化、公益、慈善機構或團體之捐贈總額最高不超過綜合所得
    總額20%為限。但有關國防、勞軍之捐贈及對政府之捐獻，
    不受金額之限制。」分別為行為時所得稅法第13條及第17條
    第1項第2款第2目第1小目所明定；又「一、自93年1月1日起
    ，個人以購入之土地捐贈，已提出土地取得成本確實證據者
    ，其綜合所得稅捐贈列舉扣除金額之計算，依所得稅法第17
    條第1項第2款第2目第1小目之規定核實減除；‧‧‧。三、
    個人以購入之土地捐贈未能提具土地取得成本確實證據或土
    地係受贈取得者，其捐贈列舉扣除金額之計算，稽徵機關得
    依本部核定之標準認定之。該標準由本部各地區國稅局參照
    捐贈年度土地市場交易情形擬訂，報請本部核定。」、「個
    人以繼承之土地捐贈，除屬依本部90年5月2日台財稅字第09
    00452891號及93年5月21日台財稅字第0930451431號令規定
    ，不計入遺產總額免徵遺產稅，並不得列報捐贈當年度綜合
    所得稅捐贈列舉扣除者外，其綜合所得稅捐贈列舉扣除金額
    之計算，依本部92年6月3日台財稅字第0920452464號令第3
    點規定之標準認定之。」、「93年度個人捐贈土地列報綜合
    所得稅捐贈列舉扣除金額認定標準：個人以購入之土地捐贈
    而未能提示土地取得成本確實證據，或土地係受贈或繼承取
    得者，除非屬公共設施保留地且情形特殊，經稽徵機關研析
    具體意見專案報部核定者外，其綜合所得稅捐贈列舉扣除金
    額依土地公告現值之16﹪計算。」亦分別經財政部92年6月3
    日台財稅字第0920452464號、93年5月21日台財稅字第09304
    51432號及94年2月18日台財稅字第09404500070號令釋有案
    。
二、本件原告93年度綜合所得稅結算申報，列報土地捐贈扣除額
    37,454,855元，經被告所屬沙鹿稽徵所以其中坐落臺北市○
    ○區○○段1小段161地號土地捐贈因係原告繼承取得，依財
    政部94年2月18日台財稅字第09404500070號令頒布之認定標
    準，按該筆土地公告現值2,632,379元之16％計算可扣除金
    額421,180元，核定土地捐贈扣除額35,243,656元【37,454,
    855元-（2,632,379元-421,180元）】。原告不服申請復查
    ，主張其於93年間以繼承取得上開土地，無償捐贈彰化縣員
    林鎮公所，已於93年度完成登記移轉，依遺產及贈與稅法第
    10條規定及受贈單位彰化縣員林鎮公所出具之函文，受贈時
    財產價值之計算以時價為準，土地則以公告現值為準，受贈
    單位既無償獲贈依遺產及贈與稅法規定之利益，相對贈與人
    應有同等之抵稅權，且依所得稅法第17條規定，對政府之捐
    贈不受金額之限制，請依行政程序法第4條規定，依法行政
    原則撤銷原處分云云。經被告復查決定以，原告93年度將其
    繼承取得臺北市○○區○○段1小段161地號之公共設施保留
    地捐贈予彰化縣員林鎮公所，並辦妥登記，有遺產稅免稅證
    明書、彰化縣員林鎮公所函、土地登記影本可稽，依前揭規
    定，原核定捐贈扣除額按該筆土地公告現值之16﹪計算，並
    無不合。至原告主張應依遺產及贈與稅法第10條規定，以土
    地公告現值核計其捐贈財產時價乙節，查所得稅法與遺產及
    贈與稅法各有其不同構成要件及行政考量，按綜合所得稅之
    課徵，尚無可比附援引遺產及贈與稅法之規定，而駁回原告
    復查之申請，揆諸上開規定及財政部函釋意旨，原處分及復
    查決定並無違誤。
三、原告起訴主張：原告依所得稅法第17條規定申報為原告93年
    度綜合所得列舉扣除額項下之捐贈扣除額，且依遺產及贈與
    稅法第10條規定及受贈單位「彰化縣員林鎮公所」出具之函
    文，受贈時財產價值之計算以時價為準，而土地則以「公告
    土地現值」為準應為2,632,379元。即受贈單位既有無償獲
    贈利益2,632,379元，則相對於捐贈人即應享有同等之抵稅
    權，且依所得稅法第17條規定，對政府之捐獻不受金額之限
    制。原告實依上述法令規定提出申報綜合所得稅，請依行政
    程序法第4條規定：「行政行為應受法律及一般法律原則之
    拘束。」即依法行政原則，撤銷原處分。法令既已明定對政
    府之捐獻不受金額之限制，且被告亦已自述「以往均依據受
    贈機關核發給捐贈人函件上之土地權利價值（土地公告現值
    ），列報捐贈列舉扣除」，是以往年度依上開 (土地公告現
    值)金額計算之捐贈扣除額皆為稅捐核課機關所認同，亦無
    違背法令之處。而被告逕以93年5月21日台財稅字第0930451
    432號函規定：「自本令發布之日起，個人以繼承之土地捐
    贈‧‧‧依本部92年6月3日台財稅字第0920452464號令第3
    點規定之標準認定之。」。即以該捐贈土地公告現值之16﹪
    計算可扣除金額，在母法未有任何修改變動之下，卻僅因一
    則函令之公布而前後課稅核認方式大不同。該函令明顯已加
    諸法律所無之限制。被告93年5月21日前及93年5月21日後之
    認定核課標準天差地別，差異高達84﹪，行政行為之「誠信
    原則」及「法律秩序之安定性」何在？明顯違反信賴保護原
    則及行政自我約束原則。原告所繼承本案之土地，乃以繼承
    時土地之公告現值為土地之價值，併入遺產稅申報。另依土
    地稅法第30條規定以土地之公告現值為移轉價格。是以土地
    以「公告現值」乃為土地當時之時價，非為無據。本案財政
    部93年5月21日台財稅字第0930451432號函釋及財政部94年2
    月18日台財稅字第09404500070號函釋之規定，不問年度、
    地區、經濟情況如何不同，概按土地公告現值以固定不變之
    百分比（16%），推計納稅義務人之所得額自難切近實際，
    有失公平合理。實已違背大法官會議釋字第218號之解釋云
    云，然查：
    (一)按「個人之綜合所得稅，就個人綜合所得總額，減除免稅
      額及扣除額後之綜合所得淨額計徵之。」、「按前三條規
      定計得之個人綜合所得總額，減除下列免稅額及扣除額後
      之餘額，為個人之綜合所得淨額：‧‧‧二、扣除額：納
      稅義務人就下列標準扣除額或列舉扣除額擇一減除外，並
      減除特別扣除額：‧‧‧(二)列舉扣除額：1.捐贈：對於教
      育、文化、公益、慈善機構或團體之捐贈總額最高不超過
      綜合所得總額20%為限。但有關國防、勞軍之捐贈及對政
      府之捐獻，不受金額之限制。」為行為時所得稅法第13條
      、第17條第1項第2款第2目之1所規定，而所得稅法第17條
      第1項第2款扣除額之訂定，旨在使納稅義務人自其所得總
      額中，扣除若干因維持基本生活及鼓勵從事公共利益活動
      所發生之支出，以減輕其負擔，故該款之各項列舉扣除額
      中，除保險費、購屋借款利息、房屋租金支出應於規定之
      限額內核實列報外，有關捐贈、醫藥及生育費、災害損失
      、財產交易損失等，依法均應以實際支付金額，作為列報
      之基礎。又所得稅法對於個人購地捐贈，申報綜合所得稅
      之列舉扣除額應如何計算，並未明文規定，以往稽徵機關
      依據受贈機關核發給捐贈人函件上之土地權利價值（土地
      公告現值），列報捐贈列舉扣除，以致常有高所得者以低
      價購入公共設施保留地或道路用地等，捐贈政府後，再以
      捐贈土地之公告現值列報綜合所得稅捐贈列舉扣除，以規
      避綜合所得稅負，造成租稅不公及國家巨額稅收損失。
    (二)又按所得稅法有關各人捐贈列報扣除規定之限額，原均以
      綜合所得總額之百分之二十為限，以保障稅收，防止浮濫
      ，61年12月30日修法時，對政府之捐贈，始修正為不受金
      額限制，因此從租稅公平、保障稅收及防止浮濫之觀點，
      捐贈物如係實物者，其扣除額度應約相當於該捐贈物之現
      金價值，使實物捐贈與現金捐贈之扣除額度無差別之租稅
      待遇。而民眾以土地捐贈政府，如能提示原始購買土地之
      相關成本，經查屬實者，即按實際金額核認，如未能提示
      成本資料者，再考慮該實物之變現價值，且所得稅法第14
      條第2項規定所得為實物者，以政府規定之價格認定，故
      財政部於92年6月3日以台財稅字第0920452464號及93年5
      月21日台財稅字第0930451432號令規定，自93年1月1日起
      ，個人以購入之土地捐贈者，已提出土地取得成本確實證
      據者，以實際購入成本列報捐贈扣除，未能提示體地取得
      成本確實證據，或土地係受贈或繼承取得者，依財政部核
      定之標準認定之，該標準由財政部各地區國稅局參照捐贈
      年度土地市場交易情形擬訂，報請財政部核定，因而財政
      各地區國稅局依前開令規定，於93年間即開始訪查蒐集其
      轄區內該公共設施保留地全年之交易行情資料（約在公告
      現值5％-20％之間），據以研提具體意見陳報，財政部於
      94年2月18日以台財稅字第09404500070號令核定93年度個
      人捐贈土地列報綜合所得稅捐贈列舉扣除金額認定標準，
      故自93年起，個人以購入之土地捐贈而未能提示土地取得
      成本確實證據，或土地係受贈或繼承取得者，其捐贈列舉
      扣除金額即應依土地公告現值之16％計算。公共設施保留
      地因用途已受限制，其實際交易行情價格與財政部規定之
      認定標準，大體尚屬相當。
    (三)再「涉及租稅事項之法律，其解釋應本於租稅法律主義之
      精神，依各該法律之立法目的，衡酌經濟上之意義及實質
      課稅之公平原則為之。」（司法院釋字第420號解釋參照
      ），財政部上開規定，並未違反上開法理，自無違反法律
      之規定。至於以繼承之土地（公共設施保留地）捐贈，申
      報綜合所得稅捐贈列舉扣除額，其捐贈金額之計算，如准
      其按公告土地現值申報列舉扣除額，則高所得者即得於生
      前購入公共設施保留地，留供其繼承人避稅之租稅規劃空
      間，故財政部93年5月21日台財稅字第0930451432號解釋
      ，乃補充規定個人以繼承或贈與取得之土地捐贈，依財政
      部92年6月3日台財稅字第0920452464號令第3點規定之標
      準認定之。按行政解釋係在補充法令之效力，當法律之意
      義不明或不備，或法條文字雖無明文規定，而依論理顯然
      含有其意義等情況時，均得就法律予以作解釋，且行政主
      管機關就行政法規所為釋示，係闡明法規原意，應自法規
      生效日起有其適用，亦據司法院釋字第287號解釋意旨闡
      釋甚明。本件財政部上開解釋，乃財政部基於中央財稅主
      管機關職權，就所得稅法第17條第1項第2款第2目之1捐贈
      列舉扣除金額計算之解釋，用以符合其立法意旨及租稅公
      平原則；而財政部94年2月18日台財稅字第09404500070號
      解釋，則係依上開解釋意旨，核定93年度個人捐贈土地列
      報捐贈列舉扣除金額認定之標準為土地公告現值之16﹪，
      僅為就未能提出土地取得成本或土地係受贈取得者所為補
      充財政部92年6月3日台財稅字第0920452464號令第3點所
      釋之認定標準。本件被告依上開財政部函釋意旨及認定標
      準，對於原告以繼承取得，並無取得成本，乃依財政部上
      開解釋，以公告現值之16﹪計算土地捐贈扣除額，並非限
      制原告捐贈政府之金額，自屬依法行政；且被告並非先准
      原告以全額扣除後，嗣又不准原告以全額扣除，自無違反
      誠信原則。且本件並非法律變更處罰規定，而係主管機關
      發現原適用法律之原則，不符合公平原則，而就法律之適
      用方法，另為解釋以期符合全民公平原則。
    (四)又原告取得系爭土地之時間雖在財政部上開解釋之前，惟
      原告申請以之扣除所得稅之時間，則在財政部上開解釋之
      後，亦無違反法律不溯及既往原則、信賴保護原則及行政
      自我拘束原則。另所得稅法與遺產及贈與稅法各有其不同
      構成要件，稽徵機關以土地公告現值計算遺產或贈與價值
      ，倘繼承人或受贈人以該遺產或受贈財產抵繳遺產稅或贈
      與稅，稽徵機關不得有雙重之認定標準，自應以其核定之
      遺產或贈與財產價值，抵繳遺產稅或贈與稅，此際因該繼
      承或贈與之土地，計算其價值與其抵繳之金額相同，不發
      生不公平之問題。至於捐贈土地以之扣除綜合所得稅，因
      所得稅法規定有關捐贈、醫藥及生育費、災害損失、財產
      交易損失等，均係以實際支付金額，作為列報之基礎，此
      與遺產及贈與稅法規定之情形不同。系爭土地，原告如於
      繼承時以之抵繳遺產稅，其抵繳金額自應以稽徵機關核定
      其價值（即公告現值）予以抵繳；惟原告如以之作為扣抵
      綜合所得稅，因所得稅法規定係以實際支付金額，作為列
      報之基礎，自與原告繼承時，遺產及贈與稅法如何計算其
      遺產價值無關。又財政部92年6月3日台財稅字第09204524
      64號函釋明個人以購入之土地捐贈，未能提具土地取得
      成本確實證據或土地係受贈取得者，其捐贈列舉扣除金額
      之計算，稽徵機關得依該部核定之標準認定之，並載明該
      標準由該部所屬各地區國稅局參照捐贈年度土地市場交易
      情形擬訂，報請該部核定。足徵財政部係依各地區國稅局
      參照捐贈年度土地市場交易情形擬訂之標準，報請財政部
      核定，已如前述，並非一律以固定之百分比核算，系爭93
      年度捐贈列舉扣除金額之計算，即係依據財政部94年2月1
      8日台財稅字第09404500070號令核示之標準計算，並非一
      成不變，且各地區土地之公告現值，因其繁榮程度之不同
      ，其公告現值即有明顯不同，故雖以同一百分比計算之金
      額，所得之金額亦不相同，此與司法院釋字第218號解釋
      ，對財政部於67年4月7日台財稅字第32252號及於69年5月
      2日台財稅字第33523號等函釋，對於個人出售房屋，未能
      提出交易時實際成交價格及原始取得之實際成本之證明文
      件者，一律以出售年度房屋評定價格之20﹪計算財產交易
      所得，不問年度、地區、經濟情況如何不同，概按房屋評
      定價格，以固定不變之百分比，推計納稅義務人之所得額
      之情形，並不相同，原告指其違反司法院釋字第218號解
      釋意旨，亦屬誤解。
四、綜上所述，原告所為主張均無足採，本件原處分及復查決定
    ，並無違誤，訴願決定予以維持，亦無不合，原告訴請撤銷
    ，為無理由，應予駁回。本件事證已臻明確，兩造其餘之陳
    述及主張，不影響於本判決之判斷，爰不一一論述，併予敘
    明。
據上論結，本件原告之訴為無理由，依行政訴訟法第195條第1項
後段、第98條第3項前段，判決如主文。
中    華    民    國    95    年    12    月    7     日
                  第三庭審判長法  官  王  茂  修
                              法  官  林  金  本
                              法  官  莊  金  昌
以上正本證明與原本無異。
如不服本判決，應於判決送達後20日內向本院提出上訴書狀，其
未表明上訴理由者，應於提起上訴後20日內向本院提出上訴理由
書（須依對造人數附具繕本）；如於本判決宣示或公告後送達前
提起上訴者，應於判決送達後20日內補提上訴理由書（須附繕本
）。未表明上訴理由者，逕以裁定駁回。
提起上訴應預繳送達用雙掛號郵票390元（34元及5元郵票各10份
)。
中    華    民    國    95    年    12    月    8     日
                              書記官  凌  雲  霄


司法院資訊處製作；財團法人民間司法改革基金會備份。
